【裁判字號】    90,重上更(二),168
【裁判日期】    901127
【裁判案由】    違反麻醉藥品管理條例
【裁判全文】
臺灣高等法院臺中分院刑事判決            民國九十年度重上更(二)字第一六八號
    上  訴  人
    即  被  告  甲○○
    選任辯護人  朱浩萍
右上訴人因違反麻醉藥品管理條例案件，不服臺灣彰化地方法院中華民國八五年九月
三日第一審判決（民國八五年度訴字第一二八、四一○號，易字第一○四八號，起訴
案號：臺灣彰化地方法院檢察署民國八五年度偵字第七六○號，併辦案號：八五年偵
字第三二○五號)，提起上訴，判決後經最高法院第二次發回，本院判決如左：
    主      文
原判決關於甲○○部分撤銷。
甲○○共同連續非法販賣化學合成麻醉藥品，處有期徒刑貳年捌月。
扣案之安非他命貳拾玖包（驗餘含包裝重伍拾點貳捌公克）、安非他命壹拾玖包（驗
餘含包裝重玖點陸伍公克）、殘留安非他命之小分裝壹包、殘留安非他命之塑膠袋
拾個及大分裝塑膠袋壹包均沒收。
    事      實
一、甲○○與孫志成（已判刑確定）二人係母子，其二人基於共同意圖營利，非法販
    賣化學合成麻醉藥品安非他命之概括犯意，由孫志成基於非法販賣圖利之意思，
    向綽號「阿吉」之男子購入安非他命後，將以二兩重新台幣（下同）六萬元購得
    之安非他命處理成小塊狀或粉狀，加以分裝成重量不等之小包，再以重○‧三公
    克七百元之價格（不同包裝售價因重量而異），出售予他人，其方法係由購買者
    打（○四八）七四一五三二號電話聯絡，或自行至其彰化縣田中鎮○○路五八九
    號孫志成與其母甲○○兼營雜貨店之住處洽購之方式，非法販賣安非他命，而於
    八十四年十月至八十五年元月間在上開甲○○住處隔壁（即興工路五九一號）之
    瞇老鼠遊藝場前由甲○○以三包二千元重約○‧五公克方式出售安非他命二次予
    周柏裕；又於八十五年一月十二日或十三日及同年一月十八日，由甲○○在其上
    開住處以每包一千元之價格出售安非他命一包予張其中各一次，又由孫志成於八
    十五年二、三月間先後三次於蔡宜霖以上開電話與孫志成聯絡後，由孫志成在田
    中鎮中路里社區活動中心旁之停車場出售安非他命每次一包每包七百元。先於八
    十五年一月十九日下午四時三十分許，在上開住處，為警查獲，並在甲○○上衣
    口袋扣得安非他命十九包（驗餘含包裝重九．六四五公克），另於八十五年四月
    二十三日查獲蔡宜霖供出來源後，再由蔡宜霖為配合警方查案，以上述電話連絡
    孫志成，而於八十五年四月二十四日晚上七時五分許，當孫志成依約至上述停車
    場欲售賣安非他命與蔡宜霖時，為警當場查獲，並扣得安非他命一包，隨後又在
    前開住處之倉庫壁櫥內查獲塊狀安非他命十二包、粉狀安非他命十六包（本次共
    扣得安非他命二十九包計驗餘含包裝重五○‧二八公克）、孫志成所有，供販賣
    安非他命所用之殘留安非他命小分裝塑膠袋一包、殘留安非他命之塑膠袋十四個
    及大分裝塑膠袋一包。
二、案經彰化縣警察局二林分局及南投縣警察局南投分局移送台灣彰化地方法院檢察
    署檢察官偵查起訴及併案審理。
    理      由
一、訊據上訴人即被告（以下稱被告）甲○○否認有非法販賣安非他命之行為，辯稱
    ：在伊身上所扣得之安非他命十九包係丙○○向伊借款，而質押給伊，販賣安非
    他命是孫志成個人行為，與伊無關，周柏裕、張其中二人只有將安非他命放在伊
    處，向伊借錢吃飯，孫志成係遭刑求而為不實自白，伊未販賣安非他命云云，嗣
    又稱上述十九包安非他命係丙○○所寄藏云云。
二、惟查右開被告甲○○右開與孫志成共同販賣安非他命之行為，已據孫志成於警訊
    中供承不諱（見南投縣警察局南投分局、４、投投警刑字第○六五八四號卷
    內孫志成警訊筆錄），且經孫志成於偵查中供承共賣安非他命給蔡宜霖三次（見
    彰化地檢署八十五年度偵字第三二○五號卷八十五年四月二十五日孫志成筆錄）
    ，核與證人蔡宜霖、周柏裕及張其中於警訊及偵查、原審中所證相符（蔡宜霖證
    詞見上開南投分局警刑字第○六五八四號卷內蔡宜霖八十五年四月二十四日筆錄
    ；張其中證詞見彰化縣警察局二林分局○八四八號卷第十五頁，原審第一二八號
    卷第四十六頁，周柏裕證詞見同上二林分局卷第五頁及彰化地檢署八十五年度偵
    字第七六○號卷第二十一頁）。並有扣案如主文所示之安非他命經檢驗無訛，有
    行政院衛生署藥物食品檢驗局檢驗成績書及法務部調查局通知書在卷可稽（見原
    審卷第一二八號卷第卅五頁、第四一○號卷第八十九頁）；而被告甲○○、孫志
    成兩人為母子至親，孫志成應無攀誣其母之理，況孫志成於警訊時所供販賣之對
    象，可查證之張其中、周柏裕、蔡宜霖於警訊中所證亦相符，且依查獲警員陳冠
    良、鄒志輝、許錦星及賴俊銘所證本案係依蔡宜霖之供述，以前述電話號碼與孫
    志成聯絡購買安非他命事宜，孫志成即依約在特定地點欲行交付安非他命遂當場
    查獲（見原審卷第四一○號卷第六十五頁背面），並在孫志成與甲○○之上開住
    處隱密不易為人發現之倉庫壁櫥內查獲如事實欄所載之安非他命二十九包等物，
    且存放之安非他命重量達含包裝計重五○‧二八公克（驗餘），另所查獲之安非
    他命其中十九包係在被告甲○○身上所穿之外套口袋內所查獲，亦足為孫志成所
    供為屬實之佐證。至被告甲○○原辯稱上開十九包安非他命係證人丙○○因向其
    借款一萬元未還而於八十五年一月十五日（距查獲日四日）質押交付，伊不知係
    安非他命一節，經原審傳訊證人丙○○雖亦附合被告甲○○而謂伊有交付上述安
    非他命予被告甲○○云云，惟陳稱借款已清償，當天其騎機車載名為孫吳妹約六
    十歲婦人，要去打電玩，該婦人有十九包安非他命拿去被告家寄放云云，與其初
    被告所言，大相逕庭；在本院調查中，經以「孫吳妹」之下落質之丙○○，蕭某
    卻稱孫吳妹早於八十五年間亡故云云，則蕭某所言，實空浮無根，且被告甲○○
    自警訊時即供稱伊不知交付者姓名（見卷附林警刑字第○八四八號警訊卷第十頁
    ），而遲至八十五年三月十四日（距查獲日已有二月之久）始查報證人丙○○年
    籍供原審傳訊，與證人丙○○所稱被告知伊係與孫志成就讀國中時認識之朋友，
    被告甲○○亦知其姓名、住址等平日交往情形迥異，又不論係受人質押或寄藏，
    均無一直將數量達十九包之違禁物置於身上達四日之理，證人丙○○所述純屬迴
    護之詞，不足採信；另蔡宜霖及周柏裕嗣又翻異原詞，改稱未向孫志成或甲○○
    購買安非他命云云，惟依上開事證，亦應屬事後迴護之詞，不足憑採。又被告甲
    ○○雖稱孫志成係於警訊時遭刑求而為不實之證述云云，然經訊之孫志成稱警訊
    中曾遭刑求，但不知何人打伊，亦未驗傷云云，而空言乏證，且孫志成於檢察官
    初次訊問時亦坦承有販賣安非他命之事實，並經檢察官當場勘驗孫志成所指遭打
    之腹部，結果並無外傷（見上開第三二○五號偵查卷第四頁），且原審傳訊查辦
    本案之警員陳冠良、鄒志輝、許錦星、賴俊銘亦均否認有刑求之情事（見原審卷
    第四一○頁卷第六十六頁），自難認孫志成警訊中之自白有瑕疵。被告甲○○前
    開所辯，純為事後卸責之詞，顯無可採。至張其中縱雖另有販賣安非他命，亦無
    從即認被告未出售安非他命，又依孫志成於警訊中所供係為獲取價差而販賣安非
    他命，可見被告甲○○與孫志成販賣安非他命係出於營利之意圖，事證甚為明確
    ，是被告甲○○上開犯行堪予認定。茲事實既明，且張其中、周柏裕及孫志成前
    已為陳述，被告於本審又聲請傳訊之，核無必要，附此敘明。
三、按安非他命業經行政院衛生署於七十九年十月九日以衛署藥字第九○四一四二號
    公告列為前麻醉藥品管理條例第二條第四款之「化學合成麻醉藥品」管理，被告
    甲○○非法販賣之，核犯同條例第十三條之一第二項第一款之非法販賣化學合成
    麻醉藥品罪；其持有之低度行為為其販賣之高度行為所吸收，不另論罪。其與孫
    志成間有犯意聯絡及行為分擔，為共同正犯；其先後多次販賣犯行，時間緊接，
    犯罪構成要件相同，顯係基於概括之犯意而為，應依連續犯之規定，論以一罪，
    並加重其刑。惟查被告年約六旬，有疾在身（罹患糖尿病及高血壓，左側腎囊腫
    ，有診斷書可稽），其夫亦患老年期器質性精神病、痴呆症合併憂鬱症（亦有診
    斷證明書），家境困難，遂而隨同其子孫志成販賣安非他命牟利，而售出數量不
    多，犯此重典，衡情不無可憫，是依刑法第五十九條規定，酌減其刑。販賣安非
    他命蔡宜霖乙節（移送併辦部分），雖為起訴書所未載及，然與原起訴部分有裁
    判上一罪之連續犯關係，自亦為起訴效力所及，應併予審究。又按毒品危害防制
    條例嗣於八十七年五月廿二日公布生效，被告販賣安非他命固亦該當此條例第四
    條第二項之販賣第二級毒品罪，然比較新舊法，以麻醉藥品管理條例刑度較輕，
    有利於被告，依刑法第二條第一項但書，應適用被告行為時之麻醉藥品管理條例
    處斷。
四、原審予以論科，固非無見，惟原判決未及於理由中就新舊法律比較而為適用乙節
    予以說明，又未酌及被告尚堪憫恕之情以減輕其刑，尚有未洽；被告上訴，仍執
    陳詞，否認販賣安非他命，雖無理由，然原判決既有可議，仍應撤銷改判。爰審
    酌被告犯罪之一切情狀，量處如主文第二項所示之刑。前開扣案已成包之安非他
    命及塑膠袋與分裝袋上所殘留之安非他命，係違禁物；至所扣小分裝袋、塑膠袋
    及大分裝袋塑膠袋，乃共犯孫志成所有，供犯本案之罪所用之物；均併予宣告沒
    收。
五、據上論斷，應依刑事訴訟法第三百六十九條第一項前段、第三百六十四條、第二
    百九十九條第一項前段，麻醉藥品管理條例第十三條之一第二項第一款，刑法第
    十一條前段、第二條第一項但書，第廿八條、第五十六條、第五十九條、第卅八
    條第一項第一款、第二款，判決如主文。
本案經檢察官乙○○到庭執行職務。
中      華      民      國      九十    年      十一    月      廿七    日
                                臺灣高等法院臺中分院刑事第五庭
                                      審判長法  官  袁  從  楨
                                            法  官  胡  森  田
                                            法  官  郭  同  奇
右正本證明與原本無異。
如不服本判決應於收受送達後十日內向本院提出上訴書狀，其未敘述上訴之理由者並
得於提起上訴後十日內向本院補提理由書（均須按他造當事人之人數附繕本）。
                                            書記官  李  日  超
中      華      民      國      九十    年      十一    月      廿九    日
                                                                        Ａ


司法院資訊處製作；財團法人民間司法改革基金會備份。
